【裁判字號】    97,台非,416
【裁判日期】    970918
【裁判案由】    竊盜
【裁判全文】
最高法院刑事判決              九十七年度台非字第四一六號
上  訴  人  最高法院檢察署檢察總長
被      告  甲○○
上列上訴人因被告竊盜案件，對於台灣桃園地方法院中華民國九
十五年十一月三十日第一審確定簡易判決（九十五年度桃簡字第
二七二八號，聲請簡易判決處刑案號：台灣桃園地方法院檢察署
九十五年度偵字第一六八五五號），認為部分違背法令，提起非
常上訴，本院判決如下：
    主  文
原判決關於易科罰金折算標準部分撤銷。
甲○○因犯竊盜罪，所處拘役伍拾日，如易科罰金，以銀元佰
元（即新台幣玖佰元）折算壹日。
    理  由
非常上訴理由稱：「按判決不適用法則或適用不當者，為違背法
令，刑事訴訟法第三百七十八條定有明文。又行為後法律有變更
者，適用行為時之法律，但行為後之法律有利於行為人者，適用
最有利於行為人之法律，刑法第二條第一項亦有明文。本件原判
決認定被告甲○○於民國九十五年四月二十四日上午九時六分，
竊取在桃園縣蘆竹鄉○○路○段一一九號『全家便利商店』之營
業收入新台幣一萬三千九百四十八元及周轉金四千七百元，而論
以刑法第三百二十條第一項之竊盜罪，量處拘役五十日，並諭知
如易科罰金，以新台幣一千元折算一日。惟查被告行為時之刑法
第四十一條第一項前段規定：『犯最重本刑為五年以下有期徒刑
以下之刑之罪，而受六個月以下有期徒刑或拘役之宣告，因身體
、教育、職業、家庭之關係或其他正當事由，執行顯有困難者，
得以一元以上三元以下折算一日，易科罰金。』又依被告行為時
罰金罰鍰提高標準條例第二條（現已刪除）規定，就其原定數額
提高為一百倍折算一日，則本件被告行為時之易科罰金折算標準
，應以銀元一百元（折合新台幣為三百元）以上三百元（折合新
台幣為九百元）以下折算一日。被告行為後，九十五年七月一日
修正公布施行之刑法第四十一條前段則規定：『犯最重本刑為五
年以下有期徒刑以下之刑之罪，而受六個月以下有期徒刑或拘役
之宣告者，得以新台幣一千元、二千元或三千元折算一日，易科
罰金。』經比較新舊法易科罰金之折算標準，九十五年七月一日
修正公布施行之新法並非較有利於被告，自應適用被告行為時之
舊法為易科罰金之折算標準。乃原判決於九十五年十一月三十日
宣判，依刑法第三百二十條第一項之罪量處被告拘役五十日，卻
依前述新法之規定諭知如易科罰金，以新台幣一千元折算一日，
揆之首開說明，自有適用法則不當之違法。案經確定，且於被告
不利，爰依刑事訴訟法第四百四十一條、第四百四十三條提起非
常上訴，以資糾正。」等語。
本院按行為後法律有變更者，適用行為時之法律，但行為後之法
律有利於行為人者，適用最有利於行為人之法律，刑法第二條第
一項定有明文。本件原判決認定被告甲○○於民國九十五年四月
二十四日上午九時六分，竊取在桃園縣蘆竹鄉○○路○段一一九
號「全家便利商店」之營業收入新台幣一萬三千九百四十八元及
周轉金四千七百元，而論以刑法第三百二十條第一項之竊盜罪，
量處拘役五十日，並諭知如易科罰金，以新台幣一千元折算一日
。惟查被告行為時之刑法第四十一條第一項前段規定：「犯最重
本刑為五年以下有期徒刑以下之刑之罪，而受六個月以下有期徒
刑或拘役之宣告，因身體、教育、職業、家庭之關係或其他正當
事由，執行顯有困難者，得以一元以上三元以下折算一日，易科
罰金。」又依被告行為時罰金罰鍰提高標準條例第二條（現已刪
除）規定，就其原定數額提高為一百倍折算一日，則本件被告行
為時之易科罰金折算標準，應以銀元一百元（折合新台幣為三百
元）以上三百元（折合新台幣為九百元）以下折算一日。被告行
為後，九十五年七月一日修正公布施行之刑法第四十一條前段則
規定：「犯最重本刑為五年以下有期徒刑以下之刑之罪，而受六
個月以下有期徒刑或拘役之宣告者，得以新台幣一千元、二千元
或三千元折算一日，易科罰金。」經比較新舊法易科罰金之折算
標準，九十五年七月一日修正公布施行之新法並非較有利於被告
，自應適用被告行為時之舊法為易科罰金之折算標準。乃原判決
於九十五年十一月三十日宣判，依刑法第三百二十條第一項之罪
量處被告拘役五十日，卻依前述新法之規定諭知如易科罰金，以
新台幣一千元折算一日，揆之首開說明，自有適用法則不當之違
法。案經確定，且於被告不利，非常上訴意旨執以指摘原判決關
於被告所處拘役易科罰金折算標準部分違背法令，洵有理由，應
由本院將原判決關於易科罰金折算標準部分撤銷，另依被告行為
時刑法第四十一條第一項前段之規定諭知易科罰金之折算標準，
以資救濟。
據上論結，應依刑事訴訟法第四百四十七條第一項第一款，刑法
第二條第一項，修正前刑法第四十一條第一項前段，修正前罰金
罰鍰提高標準條例第二條，判決如主文。
中    華    民    國  九十七  年    九    月   十八   日
                      最高法院刑事第十一庭
                          審判長法官  花  滿  堂
                                法官  黃  正  興
                                法官  陳  東  誥
                                法官  林  錦  芳
                                法官  洪  昌  宏
      本件正本證明與原本無異
                                      書  記  官
中    華    民    國  九十七  年    九    月  二十三  日
                                                      Ｅ


司法院資訊處製作；財團法人民間司法改革基金會備份。
